臺灣新北地方法院民事裁定
111年度消債職聲免字第19號
聲  請  人  呂南源  
相  對  人  國泰世華商業銀行股份有限公司

法定代理人  郭明鑑  
相  對  人  渣打國際商業銀行股份有限公司


法定代理人  龐維哲  




相  對  人  台新國際商業銀行股份有限公司

法定代理人  尚瑞強  
相  對  人  合作金庫商業銀行股份有限公司

法定代理人  雷仲達  
代  理  人  卓士雄  
相  對  人  玉山商業銀行股份有限公司

法定代理人  黃男州  
代  理  人  朱逸君  
            林慧琪  
上列聲請人因消費者債務清理事件聲請免責，本院裁定如下：
    主  文
債務人呂南源應予免責。
    理  由
一、按法院為終止或終結清算程序之裁定確定後，除別有規定外
    ，應以裁定免除債務人之債務。又法院裁定開始清算程序後
    ，債務人有薪資、執行業務所得或其他固定收入，扣除自己
    及依法應受其扶養者所必要生活費用之數額後仍有餘額，而
    普通債權人之分配總額低於債務人聲請清算前2 年間，可處
    分所得扣除自己及依法應受其扶養者所必要生活費用之數額
    者，法院應為不免責之裁定，但債務人證明經普通債權人全
    體同意者，不在此限。而債務人有下列各款情形之一者，法
    院應為不免責之裁定，但債務人證明經普通債權人全體同意
    者，不在此限：( 一) 於7 年內曾依破產法或本條例規定受
    免責；( 二) 故意隱匿、毀損應屬清算財團之財產，或為其
    他不利於債權人之處分，致債權人受有損害；( 三) 捏造債
    務或承認不真實之債務；( 四) 聲請清算前2 年內，因消費
    奢侈商品或服務、賭博或其他投機行為，所負債務之總額逾
    聲請清算時無擔保及無優先權債務之半數，而生開始清算之
    原因；( 五) 於清算聲請前1 年內，已有清算之原因，而隱
    瞞其事實，使他人與之為交易致生損害；( 六) 明知已有清
    算原因之事實，非基於本人之義務，而以特別利於債權人中
    之一人或數人為目的，提供擔保或消滅債務；( 七) 隱匿、
    毀棄、偽造或變造帳簿或其他會計文件之全部或一部，致其
    財產之狀況不真確；( 八) 故意於財產及收入狀況說明書為
    不實之記載，或有其他故意違反本條例所定義務之行為，致
    債權人受有損害，或重大延滯程序。消費者債務清理條例（
    下稱消債條例）第132 條、第133 條、第134 條分別定有明
    文。準此，依消債條例所規定之清算制度，實質上即為破產
    法上破產之特別程序，其目的在於使債權人獲得公平之受償
    ，避免債務人遭受多數債權人個別對其強制執行，而無法重
    建經濟，以使債務人得有更生之機會，防止社會經濟發生混
    亂，故清算制度並非在使債務人恣意消費所造成之債務，轉
    嫁予債權人負擔，是債務人如無不免責之事由存在，法院應
    為免責之裁定。
二、本件聲請人即債務人呂南源前於民國109年7月16日向本院聲
    請前置調解，109年9月2日調解不成立，債務人依消費者債
    務清理條例第153 條之1 第2 項規定於調解不成立之日起20
    日內具狀聲請清算，則其調解之聲請，視為清算之聲請，並
    經本院以109年度消債清字第213號裁定自110年1月20日開始
    清算程序，嗣經本院司法事務官以110年度司執消債清字第2
    4號進行清算程序，並於110年10月25日作成分配表，且經分
    配完畢，本院依消費者債務清理條例第127 條第1 、2項於1
    10年12月13日為清算終結之裁定並確定在案等情，業據本院
    調取上開債務清理事件相關卷宗核閱屬實。本院所為終結清
    算程序之裁定既已確定，依首揭消債條例規定，法院應審酌
    債務人是否有消債條例第133 條、第134 條所定應為不免責
    裁定之情形。
三、本院前通知聲請人即債務人、相對人即全體債權人就聲請人
    應否免責乙事表示意見，並指定於111年5月12日到庭陳述意
    見，除相對人國泰世華商業銀行股份有限公司未具狀或到庭
    表示意見；渣打國際商業銀行股份有限公司表示對於聲請人
    並無債權存在，無權表示意見；其餘相對人均以書狀或到庭
    陳述表示不同意聲請人免責，則本件並無消債條例第133 條
    但書、第134 條但書所定應以裁定聲請人免責之情事存在，
    合先敘明。
四、就聲請人是否有消債條例第133條規定之不免責情形部分：
  ㈠揆諸前開消債條例第133條規定，可知消債條例第133條規
    定之不免責事由，應符合「法院裁定開始清算程序後，債務
    人有薪資、執行業務所得或其他固定收入，扣除自己及依法
    應受其扶養者所必要生活費用之數額後仍有餘額」及「普通
    債權人之分配總額低於債務人聲請清算前2 年間，可處分所
    得扣除自己及依法應受其扶養者所必要生活費用之數額」之
    要件，若其中有一要件不符，即無符合該條不免責之事由。
  ㈡聲請人主張收入大約新臺幣(下同)25,000至30,000左右，業
    據提出南山人壽保險股份有限公司業務給付彙總表、南山產
    物佣金發放查詢、郵局存摺封面及內頁等件為證(見本院卷
    第59至109頁)，堪可憑採。本院並依職權函詢勞動部勞工保
    險局、新北市政府社會局，聲請人並無領取新北市社會救助
    及勞動部勞工保險局各項給付、津貼及補助，有新北市政府
    社會局新北社助字第1110326167號函及勞動部勞工保險局保
    普生字第11110028250號函在卷可證（見本院卷第47、53頁
    ）。是聲請人於本院裁定開始清算程序後，平均每月約27,5
    00元(取25,000至30,000之中間值)之固定收入乙節，應堪認
    定。
  ㈢聲請人主張每月支出租金7,000元、餐費7,500元、交通1,000
    元、水電瓦斯費1,000元、電信通訊費698元、雜支1,000元
    ，合計18,198元（見本院卷第57、111頁），業據聲請人提
    出房屋租賃契約書、電信費歷史明細、發票、瓦斯費收費通
    知單等件為證(見本院卷第113至137、145至177頁)，本院審
    酌聲請人上開支出衡符現今經濟社會消費常情，且未逾新北
    市110、111 年度公告每人每月最低生活費之1.2 倍即18,72
    0元、18,960元，自為可採。聲請人復主張目前每月支出子
    女扶養費5,000元、托育費6,000元(見本院卷第111頁)，業
    據聲請人提出保母在宅托兒契約書為證(本院卷第137至143
    頁)。查，聲請人每月領有育兒津貼3,500元、聯盟托育2,00
    0元、托育津貼3,500元，合計9,000元，每月托育費用為18,
    000元，保母年終18,000元，一年約234,000元，平均每月約
    19,500元，聲請人之托育費用於扣除上開補助後剩餘10,500
    元，與其配偶平均分擔後，每人負擔5,250元，加計扶養費5
    ,000元，合計10,250元，衡符現今經濟社會消費常情，據此
    計算，應認聲請人每月負擔子女托育費、扶養費約10,250元
    ，逾此範圍即不予計入。綜上，聲請人於清算程序開始後，
    每月收入扣除每月生活必要支出及扶養費後已無餘額，則本
    件聲請人即無消債條例第133 條所定「於清算程序開始後債
    務人有薪資、執行業務所得或其他固定收入，扣除自己及依
    法應受其扶養者所必要生活費用之數額後仍有餘額」之要件
    ，自無消債條例第133 條所定不免責之情事。至本件債權人
    之分配總額是否低於債務人聲請清算前2 年間，可處分所得
    扣除自己及依法應受其扶養者所必要生活費用之數額之要件
    ，即無再予審酌之必要，併此敘明。準此，本件聲請人並無
    消債條例第133 條所定不免責之情形，應堪認定。
五、又消債條例關於清算程序係以免責主義為原則，不免責為例
    外，則各相對人如主張聲請人尚有消債條例第134 條其餘各
    款所定之行為，自應就聲請人合於上開要件之事實，舉證以
    實其說。惟相對人等均迄未具體說明或提出相當事證證明，
    自難認聲請人有消債條例第134 條各款所定不免責情事，故
    聲請人並無消債條例第134 條所定不免責事由之存在，堪以
    認定。
六、綜上所述，本件聲請人於清算程序開始後，每月收入扣除每
    月生活必要支出後已無餘額，而無消債條例第133 條所定不
    免責情事，復查無消債條例第134 條各款所定應不免責之事
    由存在，揆諸首揭法律規定，本件聲請人聲請免責為有理由
    ，應予准許，爰裁定如主文。
中　　華　　民　　國　　111 　年　　5 　　月　　23　　日
                  民事第六庭    法  官  黃信滿
以上正本證明與原本無異。
如不服本裁定，應於收受送達後10日內向本院提出抗告狀，並應
繳納抗告費新臺幣1,000元。
中　　華　　民　　國　　111 　年　　5 　　月　　23　　日
                                書記官  林沂㐵㐵